【裁判字號】    95,上訴,1241
【裁判日期】    950614
【裁判案由】    強盜
【裁判全文】
臺灣高等法院刑事判決                95年度上訴字第1241號
上  訴  人
即  被  告  乙○○
                    （現押於臺灣台北看守所）
選任辯護人  楊思勤律師
上列上訴人因強盜案件，不服臺灣基隆地方法院九十四年度訴字
第一Ｏ二三號，中華民國九十五年二月七日第一審判決（起訴案
號：臺灣基隆地方法院檢察署九十四年度偵字第四二五四號），
提起上訴，本院判決如下：
    主  文
原判決關於乙○○部分撤銷。
乙○○共同意圖為自己不法之所有，以強暴至使不能抗拒，而取
他人之物，累犯，處有期徒刑伍年伍月。
    事  實
一、乙○○前科累累，自少年時期民國八十二年間即因竊盜非行
    ，經臺灣臺北地方法院裁處訓誡並假日生活輔導，又於八十
    三年間因販賣化學合成麻醉藥品安非他命，經臺灣臺北地方
    法院判處有期徒刑三年、緩刑中付保護保管確定，再於九十
    一年間因犯竊盜罪，經臺灣板橋地方法院於九十二年二月廿
    五日判處有期徒刑四月確定，又於九十二年間因犯竊盜罪，
    經臺灣板橋地方法院於九十二年十一月廿八日判處有期徒刑
    六月確定，該有期刑徒與前開有期徒刑四月先後接續執行，
    至九十三年八月四月始縮刑期滿執行完畢。緣於九十四年十
    月廿六日傍晚，甲○○（著黑色雨鞋、紅色鴨舌帽，業經原
    審判處有期徒刑五年確定）騎乘車號ＢＣＩ─二五五號機車
    後載乙○○（身著半身青蛙裝、黑色棒球帽、黑底白條紋之
    安全帽），自乙○○位於台北縣雙溪鄉○○村○○○街十三
    號之住處出發前往宜蘭縣大里附近地區抓溪蝦，後因雨勢過
    大而欲返回雙溪，嗣於同日晚間八時卅分許行經北部濱海公
    路卯澳段（一Ｏ四‧九公里處）巧遇騎乘車號ＦＩＥ─八二
    五號機車之丙○○，丙○○停下機車招呼乙○○、甲○○二
    人，並詢問要由該處回台北市區○○路如何走（想要早一點
    回台北），乙○○、甲○○見丙○○係外地人、機不可失，
    甲○○臨時提議強盜丙○○的財物，乙○○亦附合之，乃共
    同基於意圖為自己不法之所有之犯意聯絡，佯稱願意帶丙○○抄山區近路（實則由該處之台二線濱海公路續往北行即可
    直接左彎往瑞芳方向，毋須反繞路走山區○○○道路，再重
    接台二線濱海公路再左彎），而仍由甲○○騎乘上開ＢＣＩ
    ─二五五號機車後載乙○○，並指示廖水鴻騎乘自己之ＦＩ
    Ｅ─八二五號機車跟隨在後，渠等於途中，藉口上坡路段車
    子上不去，要停下來休息，而停在台北縣貢寮鄉○○村○○○街山區○○道路○道路指示牌旁休息抽煙，隨即再上路往
    山區○○道路行駛，隔約數分鐘，坐於ＢＣＩ─二五五號機
    車後座之乙○○跳下機車，往後方之丙○○所騎乘機車走去
    ，並從丙○○右後方以不明物體重敲丙○○頭部所戴的安全
    帽一下，致丙○○頭暈而人車往左側倒於路面，乙○○見狀
    壓住丙○○之肩膀，甲○○隨即上前動手搜索丙○○身上口
    袋內之財物，因丙○○掙扎致未搜索到財物，甲○○即嚇令
    丙○○「你錢再不交出來就打你」等語，並揮拳毆擊丙○○
    臉部，丙○○被毆後因看見乙○○、甲○○其中一人手中持
    不明物體，客觀上不能抗拒二位年輕力盛之乙○○、甲○○
    ，又畏懼他們二人可能再對其加害，乃將左褲口袋內之皮夾
    （內有現金新台幣【下同】一千七百元、金融卡四張【分別
    為農民銀行、郵局、上海銀行、花蓮企銀所核發】、印章二
    枚、健保卡一張、大貨車駕照、重機車駕照、重機車行照、
    身分證各一張）拿出來，甲○○見狀隨即伸手強行取走該皮
    夾，並打開皮夾取出一千七百元現金後，將皮夾隨意丟棄於
    台北縣雙溪河內，而乙○○因恐丙○○即時追躡或報警，又
    強行取走丙○○之機車鑰匙一支並加以丟棄。乙○○、甲○○二人於強盜財物得手後即騎乘上開ＢＣＩ─二五五號機車
    逃逸。乙○○、甲○○二人逃至台北縣貢寮鄉德心宮前停車
    分贓，由乙○○分得七百元、甲○○分得一千元。嗣丙○○
    以另支家中鑰匙啟動其ＦＩＥ─八二五號機車駛至台北縣政
    府警察局瑞芳分局福隆派出所報案並陳報上開對強盜之經過
    及乙○○、甲○○二人騎乘機車之車號，經警方於同日晚間
    十一時廿五分許趕至乙○○位於台北縣雙溪鄉○○村○○○
    街十三號之住處發現停在門口之ＢＣＩ─二五五號機車，經
    乙○○同意搜索，在其住處扣得其與甲○○作案時所著及所
    攜帶之黑底白條紋安全帽一頂、雨褲含雨鞋（青蛙裝）一個
    、電池探照燈二組、黑色雨鞋一雙、魚簍一個、黑色棒球帽
    一頂、紅色鴨舌帽一頂，隨即在該處逮捕乙○○、甲○○，
    並分別在該二人身上扣得前開犯罪所得各七百元、一千元。
二、案經台北縣政府警察局瑞芳分局報請臺灣基隆地方法院檢察
    署檢察官偵查起訴。
    理  由
壹、程序事項
一、證人即被害人丙○○之「警詢筆錄」，不得作為證據
    按刑事訴訟法新制採改良式當事人進行主義，為保障被告防
    禦權及維護直接審理與言詞審理原則，刑事訴訟法第一百五
    十九條第一項規定：「被告以外之人於審判外之言詞或書面
    陳述，除法律有規定者外，不得作為證據。」酌採英美法之
    傳聞法則。復於第一百五十九條之一至第一百五十九條之五
    增設例外規定，以應實務需要，俾符實體真實發現之訴訟目
    的。是以證人即被害人丙○○於九十四年十二月二十七日在
    台北縣政府警察局瑞芳分局福隆派出所之警詢筆錄（第一次
    警詢筆錄及第二次警詢筆錄）二份（見偵查卷第二二頁至第
    二六頁），係被告以外之人於審判外之書面陳述，依上開規
    定，原則上，不得作為證據。
二、證人即被害人丙○○偵查中之訊問筆錄，得為證據
    依刑事訴訟法第一百五十九條之一第二項規定，被告以外之
    人於偵查中向檢察官所為之陳述，除顯有不可信之情況者外
    ，得為證據。另被告之反對詰問權，又屬憲法第八條第一項
    規定「非由法院依法定程序不得審問處罰」之正當法律程序
    所保障之基本人權及第十六條所保障之基本訴訟權，不容任
    意剝奪。故上開所稱得為證據之被告以外之人於審判外向法
    官所為之陳述及於偵查中向檢察官所為之陳述，實質上應解
    釋為係指已經被告或其辯護人行使反對詰問權者而言，如法
    官於審判外或檢察官於偵查中訊問被告以外之人之程序，未
    予被告或其辯護人行使反對詰問權之機會，除非該陳述人因
    死亡、或身心障礙致記憶喪失或無法陳述、或滯留國外或所
    在不明而無法傳喚或傳喚不到、或到庭後無正當理由拒絕陳
    述外，均應傳喚該陳述人到庭使被告或其辯護人有行使反對
    詰問權之機會，否則該審判外向法官所為陳述及偵查中向檢
    察官所為陳述，均不容許作為證據，以保障被告之反對詰問
    權，並符憲法第八條第一項及第十六條之規定意旨；至於被
    告以外之人於偵查中向檢察官所為陳述是否具備非顯不可信
    之要件而具有證據能力，法院應就該被告以外之人於審判中
    及在檢察官面前所為陳述之外部附隨之環境或條件，比較判
    斷之，然後於判決理由內明確記載其採用在檢察官面前所為
    陳述之心證理由，方為適法，最高法院九十四年台上字第五
    六五一號、九十四年三七二八號判決均採相同見解。經查：
    證人即被害人丙○○於九十四年十一月二十二日經檢察官以
    證人身分傳訊具結所為之證述，為被告以外之人於偵查中向
    檢察官所為之陳述（偵查卷第八十二頁及第八十三頁），且
    檢察官亦給予被告乙○○詰問之機會，原審及本院均以證人
    之身分傳喚丙○○到庭給予被告乙○○詰問之機會（原審卷
    第六一頁至六六頁；本院卷第六三頁至第六四頁），此外，
    亦無顯有不可信之情況，是以上開被害人丙○○於偵查中之
    訊問筆錄，自得作為證據。
三、甲○○於警詢時所為不利於被告乙○○之陳述，為傳聞證據
    ，不得作為證據
    本件就被告乙○○而言，原審共同被告甲○○，係被告乙○○以外之第三人，本質上為證人，是以甲○○於九十四年十
    月二十七日在台北縣政府警察局瑞芳分局偵查隊警詢時之陳
    述：「在產業道路時，『乙○○』提議把被害人攔下來看其
    身上是否有錢，伊親眼看見『乙○○』用拳頭毆打被害人至
    被害人跌倒並將之壓制在地上，被害人將皮包拿在手上伊就
    將皮包拿走，『乙○○』另有將被害人機車鑰匙拿走丟棄，
    以便順利脫逃」云云（偵查卷第十二頁、第十三頁），就被
    告乙○○而言，係被告乙○○以外之人之傳聞證據，自不得
    作為乙○○論罪之證據（最高法院九十三年度台上字第六五
    一七號判決採同一見解）。
四、本院就被告乙○○之案件調查原審共同被告甲○○時，業已
    依法將甲○○改列為證人，令其具結後陳述並給予被告乙○○詰問之機會
    按「刑事審判上之共同被告，係為訴訟經濟等原因，由檢察
    官或自訴人合併或追加起訴，或由法院合併審判所形成，其
    間各別被告及犯罪事實仍獨立存在。故共同被告對於其他共
    同被告而言，乃被告以外之第三人，本質上屬於證人，為確
    保被告對證人之詰問權，證人於審判中，應依法定程序，到
    場具結陳述，並接受被告之詰問，其陳述始得作為認定被告
    犯罪事實之判斷依據。且刑事訴訟法於九十二年二月六日修
    正增訂之第二百八十七條之二規定：「法院就被告本人之案
    件調查共同被告時，該共同被告準用有關人證之規定。」並
    於同年九月一日施行。」最高法院九十三年度台上字第六七
    四二號判決採同一見解。本院於九十五年五月二十五日審判
    時，業將原審共同被告即共犯甲○○改列證人身分，使其立
    於證人之地位而為陳述，給予被告乙○○及其辯護人對於具
    證人適格之甲○○之詰問權，是以甲○○於本院審判時之證
    言，自得作為被告乙○○有罪之論據。
貳、實體事項
一、訊據被告乙○○固不否認其於九十四年十月二十六日傍晚，
    確實與甲○○共同帶領被害人丙○○走台北縣貢寮鄉○○村
    ○○○街山區○○道路，並有取走丙○○之上開皮夾，並分
    得皮夾內之現金一千七百元之事實，然矢口否認有何強盜行
    為，辯稱：伊與甲○○騎在貢寮鄉○○村○○○街山區○○
    道路時，甲○○先行下車，伊所戴安全帽不心小撞到丙○○
    所戴安全帽，甲○○將丙○○抱住後抽取丙○○之皮夾，丙○○就反抗，因為丙○○要打甲○○，伊就將丙○○架開，
    後來伊等三個人就全部跌倒，跌倒之後，丙○○自動將財物
    拿出來，伊和甲○○將丙○○財物拿走之後就走了。伊僅係
    恐嚇取財，並非強盜。伊並沒有拿任何東西，更沒有打被害
    人，皮夾也是被害人自己拿出來的，是甲○○說「若不拿出
    來就要打」，被害人後退，我們逼著他拿出來，被害人跌倒
    ，他說不要這樣子，他就拿出皮夾，我們拿了皮夾就走云云
    。惟查：
  (一)、證人即被害人丙○○於本院具結後證稱：「當天他們帶我
      到山上去，據他們說，因為他們有載電瓶很重，所以就停
      下抽煙，再走一段路就可以告訴我往台北的方向，後來走
      了一段路後，後座穿青蛙裝的（指乙○○）就跳下來，跑
      到我身後，我還沒有意識到他要做什麼，他就拿一個不明
      的物體從我後腦袋打過來。我就人車往左側倒在路面。穿
      青蛙裝的那人（指乙○○）壓住我肩膀。另外那個人（指
      甲○○）就來搜我身，沒有搜到東西，因為天色很暗，其
      中就有人說『錢拿出來，不把錢拿出來就要打』，說完之
      後就有一人用拳頭打我臉部。（問：為何將皮夾拿出來？
      ）因為我不知道接下來他們會如何作，所以把皮包拿出來
      ，要他們將證件還我，就有一人（指甲○○）把皮夾拿走
      。（問：當時你可以抗拒嗎？）因為他們非常高大，手裡
      不知道有無拿武器，我不敢確定，所以我會害怕。我沒有
      辦法抗拒。我也跑不掉。當時的情況，我沒有辦法不拿出
      皮夾。」；「有一人將車推到草邊，我就與他拉扯我就倒
      下去了，那個人要拿我鑰匙，機車鑰匙串就散掉，那個人
      就抓了一把鑰匙跑掉了，也就是機車鑰匙，我就用剩下的
      掉在地上的家裡鑰匙發動，就去報警。因為我機車鎖頭壞
      了，什麼鑰匙都可以開。」等語（本院卷第六十二頁、第
      六十三頁）；證人即被害人丙○○於原審審理時亦具結證
      稱：「我被敲擊（安全帽）之後，一陣暈眩，就往左側邊
      倒，我當時坐在機車上面，我是被從右後方敲擊，然後他
      們把我壓制在地，把我的肩膀壓制住，那時我想要跑，但
      是因為被壓制住沒有辦法跑，他們有搜我身上的東西，但
      是沒有搜到，他們就動手打我的臉，是何被告打的，我不
      知道，因為我被敲頭暈暈的，因為其中一個歹徒手上有東
      西（我不知道那是什麼東西），因為我害怕所以就把身上
      的皮包交出來，交給哪一個被告我記不清楚。」、「被告
      二人騎機車在我前面帶路，然後坐在後座的被告突然跳下
      車，跑到我的後面來先敲我的安全帽，並且將我推倒在地
      上，然後壓住我的肩膀不讓我翻身，另外一個也上來搜我
      身上，可是我不清楚先後順序，我是不清楚被告誰騎機車
      誰坐後座。」、「（問：他們有無任何一個人向你說『把
      錢拿出來』？哪一個被告？）因為被害地點非常暗，所以
      我沒有看清楚哪一個被告，他們是說『你錢再不交出來』
      說完後，就有一個人直接打我的臉，另外一個人拿東西，
      我是被打之後，看到另外一個人手上有拿東西，是什麼東
      西太暗我看不清楚，我害怕就把皮夾交出來。」等語（原
      審卷第六一頁至第六五頁）屬實在卷可佐。其並能當庭記
      憶被告二人所騎乘之機車是ＶＩＮＯ型式的、車號一部分
      是二五五號之白色機車，且亦記憶被告其中一人穿連身雨
      褲（即乙○○），另外一人穿著白色夾克外套、比較高、
      頭髮有挑染（即甲○○），足徵其陳述明確，指認無誤，
      並無瑕疵可指，核與證人即共犯甲○○於本院具結後之證
      述情節相符，該證人即被害人丙○○之證述，自得作為認
      定被告乙○○強盜犯行之依據。
  (二)、證人即共犯甲○○於本院具結後證述：「於九十四年十月
      廿六日傍晚，我穿黑色雨鞋、紅色鴨舌帽，騎乘車號ＢＣ
      Ｉ─二五五號機車後載乙○○（身著半身青蛙裝、黑色棒
      球帽、黑底白條紋之安全帽），自乙○○位於台北縣雙溪
      鄉○○村○○○街13號之住處出發前往宜蘭縣大里附近地
      區抓溪蝦。後因雨勢過大而欲返回雙溪，嗣於同日晚間八
      時卅分許行經北部濱海公路卯澳段（一Ｏ四‧九公里處）
      巧遇騎乘車號ＦＩＥ─八二五號機車之丙○○。丙○○停
      下機車招呼我和乙○○二人，並詢問要由該處回台北市區
      ○○路如何走。我和乙○○二人見丙○○係外地人、機不
      可失，甲○○臨時提議強盜丙○○的財物，乙○○亦附合
      之，乃共同基於意圖為自己不法之所有之犯意聯絡，佯稱
      願意帶丙○○抄山區近路（實則由該處之台二線濱海公路
      續往北行即可直接左彎往瑞芳方向，毋須反繞路走山區○○○道路，再重接台二線濱海公路再左彎）。我騎乘上開
      ＢＣＩ─二五五號機車後載乙○○，並指示丙○○騎乘己
      之ＦＩＥ─八二五號機車跟隨在後。我們於途中在台北縣
      貢寮鄉○○村○○○街山區○○道路○道路指示牌旁休息
      抽煙，隨即再上路往山區○○道路行駛，隔約數分鐘，坐
      於ＢＣＩ─二五五號機車後座之乙○○跳下機車，往後方
      之丙○○所騎乘機車走去。我告訴他說把錢交出來，不然
      我要打。我有動手搜索丙○○身上口袋內之財物。因丙○○掙扎致未搜索到財物。（問：為何被害人將皮包拿出來
      ？）因為他害怕，沒有路燈，很黑。皮夾是被害人拿到手
      上，我就拿走，我就把現金一千七百元拿出來後，就把皮
      夾丟到河裡面。我們逃至台北縣貢寮鄉德心宮前停車分贓
      ，由乙○○分得七百元、我分得一千元，其餘贓物則丟棄
      於台北縣雙溪河內。臨時起意對丙○○搶錢的。因為看他
      是外地人好欺負，所以才要強盜他。」等語（本院卷第六
      Ｏ頁至第六一頁）屬實在卷，核與證人即被害人丙○○於
      本院、原審結證情節相符，該證人即共犯甲○○之證述，
      依刑事訴訟法第一百五十六條第二項之規定，自得作為認
      定被告乙○○強盜犯行之依據。
  (三)、至於被告乙○○於原審移審訊問時辯稱「我們不是誘騙丙○○走偏遠山區，是他要我們帶他走近路，另外說是我跳
      下車抱住丙○○，並且持不明物體敲擊他的頭部，這部分
      也不對，我們當時沒有人打他，當時是甲○○騎乘機車載
      我，丙○○當時是走在前面，我們的機車騎乘在他後面，
      後來甲○○先將被害人丙○○抱住後抽取他的皮夾，丙○○就反抗，因為丙○○要打甲○○，我就將丙○○架開，
      後來我們三個人就全部跌倒，跌倒之後丙○○有自動將財
      物拿出來，我們就將他的財物拿走之後就走了。」云云，
      被告乙○○於原審準備程序稱：「承認本案全部犯罪事實
      ，不用再傳喚於偵訊時已作證之被害人丙○○」等語，及
      至原審審理時，被告乙○○又辯稱「我們沒有拿東西敲證
      人，也沒有打他，不是我先動手的，是被告甲○○先走過
      去，用戴在頭上的安全帽撞到證人的安全帽，但是我沒有
      看到，我只是這樣推測。」云云，足徵被告乙○○前後供
      述，並不一致，避重就輕，自難採信。
  (四)、證人即被害人丙○○於原審及本院之證言，與其於九十四
      年十一月廿二日偵查中向檢察官陳稱：「係其中較矮的被
      告（即乙○○）從機車後座跳下，打我後腦，並推倒我，
      又將我壓制在地上」等語（偵查卷第八二頁）相符。況被
      害人丙○○與被告乙○○素昧平生，亦無故意虛構故事以
      攀誣被告之理，是以證人即共犯甲○○於本院證稱：「乙○○並沒有打丙○○，也沒有將丙○○壓制在地上，並沒
      有持不明物體毆打被害人」云云，顯係護被告乙○○之
      詞，不足採信。
  (五)、按「刑法之恐嚇取財罪，係以將來之惡害恫嚇被害人使其
      交付財物為要件，若當場施以強暴、脅迫達於不能抗拒程
      度，即係強盜行為。」最高法院九十五年度台上字第一八
      八三號判決採同一見解。另「強盜罪之強暴、脅迫，祗須
      抑壓被害人之抗拒或使被害人身體上、精神上，處於不能
      抗拒之狀態為已足，其暴力縱未與被害人身體接觸，仍不
      能不謂有強暴、脅迫行為。」最高法院九十五年度台上字
      第一七八五號判決採同一見解。況查：本案案發地點係在
      被告二人刻意引導被害人所行之台北縣貢寮鄉○○村○○○街山區○○道路旁，案發時間又係夜間，被告二人利用
      被害人係外地人不知該處夜間人跡罕至，再誘騙被害人至
      該處，以強制力壓制被害人在地，依客觀情狀觀之，被害
      人即使再加抵抗亦不足以抵抗二位年輕力壯之被告，再加
      之其被壓制在地又為被告乙○○毆擊臉部，再目睹其中一
      被告手持不明物體，心生畏懼乃拿出身上之皮夾，顯然被
      告以客觀上致一般人不能抗拒之強暴方法，手持不明物體
      ，致使被害人丙○○不能抗拒而拿出身上之皮夾，由甲○○之取走之事實，應可認定，上訴人乙○○辯稱：伊僅係
      恐嚇取財並非強盜云云，顯不足採。
  (六)、此外，復有贓物認領保管單、扣押物品目錄表各一紙、現
      場照片及指認照片多幀、車籍作業系統查詢認可資料、被
      害人車籍資料各一紙在卷可稽，警方又在被告乙○○住處
      扣得其與甲○○作案時所著及所攜帶之黑底白條紋安全帽
      一頂、雨褲含雨鞋（青蛙裝）一個、電池探照燈二組、黑
      色雨鞋一雙、魚簍一個、黑色棒球帽一頂、紅色鴨舌帽一
      頂，並分別在該二人身上扣得其強盜所得各七百元、一千
      元。綜上，被告上開辯詞無非臨訟卸責之詞，均不足採信
      。
  (七)、本件事證明確，被告乙○○強盜犯行，堪以認定，應依法
      論科。
二、核被告乙○○所為，係犯刑法第三百二十八條第一項之強盜
    罪。被告乙○○與甲○○有犯意聯絡與行為分擔，均為共同
    正犯。查被告乙○○有事實欄所載論罪科刑執行完畢之事實
    ，有本院被告前案紀錄表一份在卷供參，其於有期徒刑執行
    完畢後五年之內再犯本件有期徒刑以上之罪，為累犯，應依
    刑法第四十七條規定加重其刑。
三、原審以被告乙○○事證明確，予以論科，固非無見，惟查：
  (一)、被害人丙○○於九十四年十二月二十七日在台北縣政府警
      察局瑞芳分局福隆派出所之警詢筆錄（第一次警詢筆錄及
      第二次警詢筆錄）二份（見偵查卷第二二頁至第二六頁）
      ，係被告以外之人於審判外之書面陳述，依刑事訴訟法第
      一百五十九條第一項，不得作為證據，詎原判決竟引用被
      害人於警詢時之陳述：「是坐在機車後座、穿著溯溪用青
      色連身雨衣身高約一六五公分之男子（即乙○○）下車後
      持不明物體往伊戴有安全帽之後腦重擊，並將伊頭部壓制
      在地上，騎乘機車身穿白色夾克身高約一七Ｏ公分頭髮有
      挑染之男子（即甲○○）動手搶奪伊放置口袋內之皮包，
      之後其中一位（伊當時頭被壓在地上不清楚是哪一位）朝
      伊右臉揮拳，拿走伊之皮包，後座乘客又搶走伊置於口袋
      內之機車鑰匙並丟棄」，作為其判斷之依據（原判決書第
      四頁倒數第十行至第七行），自有未合。
  (二)、本件就被告乙○○而言，原審共同被告甲○○，係被告乙○○以外之第三人，本質上為證人，原審於九十五年一月
      十九日審理時，就乙○○部分為調查時，未依法準用有關
      證人之規定，命上開共同被告甲○○改依證人調查程序，
      命其具結陳述，並接受相關被告詰問，遽採甲○○於台北
      縣政府警察局瑞芳分局偵查隊警詢時之陳述：「在產業道
      路時，『乙○○』提議把被害人攔下來看其身上是否有錢
      ，伊親眼看見『乙○○』用拳頭毆打被害人至被害人跌倒
      並將之壓制在地上，被害人將皮包拿在手上伊就將皮包拿
      走，『乙○○』另有將被害人機車鑰匙拿走丟棄，以便順
      利脫逃」云云（偵查卷第十二頁、第十三頁），作為乙○○論罪之證據（原判決書第六頁第四行至第八行），尚有
      未合（最高法院九十三年度台上字第六五一七號判決採同
      一見解。
  (三)、按「刑事審判上之共同被告，係為訴訟經濟等原因，由檢
      察官或自訴人合併或追加起訴，或由法院合併審判所形成
      ，其間各別被告及犯罪事實仍獨立存在。故共同被告對於
      其他共同被告而言，乃被告以外之第三人，本質上屬於證
      人，為確保被告對證人之詰問權，證人於審判中，應依法
      定程序，到場具結陳述，並接受被告之詰問，其陳述始得
      作為認定被告犯罪事實之判斷依據。且刑事訴訟法於九十
      二年二月六日修正增訂之第二百八十七條之二規定：『法
      院就被告本人之案件調查共同被告時，該共同被告準用有
      關人證之規定。』並於同年九月一日施行。」最高法院九
      十三年度台上字第六七四二號判決採同一見解。另按「本
      件原判決於理由欄採信共同被告胡Ｏ榮於警詢、偵查及第
      一審之供述為不利上訴人之認定，而未依上開規定適用人
      證之調查程序，俾使之立於證人之地位而為陳述，致上訴
      人不能行使正當詰問權，其所踐行之訴訟程序及採證均難
      謂適法。」最高法院九五台上三二四號判決亦採同一見解
      。經查：原審於九十五年一月十九日審判時，未將甲○○
      改列證人身分，使其立於證人之地位而為陳述，致剝奪乙○○對於具證人適格之甲○○之詰問權，逕以共犯甲○○
      在偵查時之證言為乙○○有罪之論據，自有不適用法則及
      適用不當之違誤。
四、上訴人即被告乙○○上訴，以其所為係恐嚇取財並非強盜云
    ，且被告乙○○犯罪情節並非重大，依刑法第五十七條第四
    款及第九款之規定，自得有酌減之必要云云，指摘原判決不
    當，惟查：被告乙○○強盜犯行明確，已如前述，且審酌被
    告乙○○與共犯甲○○二人，年輕力壯，於傍晚時刻，夜色
    昏暗，在荒郊野外，乘被害人丙○○人生地不熟之際，二人
    強盜被害人丙○○之財物，並取走被害人之機車鑰匙，讓被
    害人無法順利回家，對被害人造成身心重大傷害，被告猶抗
    辯對被害人造成之傷害不大云云，顯係卸責之詞，不足採信
    ，是以上訴人即被告乙○○之上訴，為無理由，惟原審關於
    被告乙○○部分之判決，既有前揭瑕疵而無可維持，自應由
    本院將原審關於被告乙○○部分之判決予以撤銷改判。爰審
    酌被告夥同甲○○利用外地人不熟悉地形而誤導其至荒郊野
    外加以強盜，對被害人及社會治安所生危害至鉅、其強盜所
    得、其犯後猶一再飾詞卸責、態度不佳等一切情狀，量處有
    期徒刑五年五月。
五、至本案扣得之黑底白條紋安全帽一頂、雨褲含雨鞋（青蛙裝
    ）一個、電池探照燈二組、黑色雨鞋一雙、魚簍一個、黑色
    棒球帽一頂、紅色鴨舌帽一頂，係被告乙○○與被告甲○○
    作案時所著及所攜帶之物，俱與作案無關（即僅為本案之證
    物），爰不諭知沒收。
據上論斷，應依刑事訴訟法第三百六十九條第一項前段、第三百
六十四條、第二百九十九條第一項前段，刑法第二十八條、第三
百二十八條第一項、第四十七條，判決如主文。
本案經檢察官黃東焄到庭執行職務
中    華    民    國    95    年    6     月    14    日
                  刑事第一庭    審判長法  官  蔡  長  溪
                                      法  官  陳  祐  治
                                      法  官  林  俊  益
以上正本證明與原本無異。
如不服本判決，應於收受送達後十日內向本院提出上訴書狀，其
未敘述上訴之理由者並得於提起上訴後十日內向本院補提理由書
。
                                      書記官  廖  月  女
中    華    民    國    95    年    6     月    15    日
附錄：本案論罪科刑法條全文
中華民國刑法第三百二十八條第一項
意圖為自己或第三人不法之所有，以強暴、脅迫、藥劑、催眠術
或他法，至使不能抗拒，而取他人之物或使其交付者，為強盜罪
，處5年以上有期徒刑。


司法院資訊處製作；財團法人民間司法改革基金會備份。
